【裁判字號】    88,易,2176
【裁判日期】    890308
【裁判案由】    詐欺等
【裁判全文】
臺灣臺南地方法院刑事判決                        八十八年度易字第二一七六號
    公  訴  人  臺灣台南地方法院檢察署檢察官
    被      告  丙○○
    選任辯護人  賴鴻鳴
                林錫恩
                黃俊達
右列被告因詐欺等案件，經檢察官提起公訴 (八十八年度偵字第二六五一號 )，本院
判決如左：
    主  文
丙○○連續意圖為自己不法之所有，以詐術使人將本人之物交付，處有期徒刑拾月。
    事  實
一、丙○○基於意圖為自己不法所有之概括犯意，先於民國八十五年五、六月間，佯
    以在台南市○○路○段一四三號籌組「朱儸紀餐飲啤酒廣場股份有限公司」（下
    稱朱儸紀公司）為由，虛意表示邀集乙○○、甲○○、丁○○（下稱乙○○等三
    人）入股參與投資，致乙○○等三人均陷於錯誤而陸續交付投資款項，乙○○計
    繳交投資款新台幣（下同）一百萬元，甲○○、丁○○則各繳交投資款五十萬元
    。嗣於八十五年十月間，丙○○又訛稱公司資本額不足需增資云云，致使乙○○
    、甲○○再度陷於錯誤，分別繳交增資款十萬元、五萬元，合計乙○○共交付投
    資款一百十萬元、甲○○交付投資款五十五萬元、丁○○則交付投資款五十萬元
    ，丙○○因而詐得上開投資款項入己。嗣乙○○等三人見丙○○均以公司虧本搪
    塞，且未依約於每月十五日結算公司損益，經於八十八年一月間向台南市政府查
    知丙○○除於八十五年七月間，以自己名義在上址申請設立獨資商號「保安小吃
    店」外，並未籌組公司，乙○○等三人至此始知受騙。
二、案經乙○○等三人訴由臺灣台南地方法院檢察署檢察官偵查起訴。
    理  由
一、訊據被告丙○○固坦承告訴人乙○○等三人有右揭投資入股之事實，惟矢口否認
    有何犯行，辯稱：伊當初邀集乙○○等三人入股時並未言明將成立公司，且因公
    司未有營收，為了節稅才成立獨資商號「保安小吃店」，伊未詐騙乙○○等三人
    云云。惟查，被告確以收購朱儸紀餐飲啤酒廣場籌組公司為由，邀集告訴人乙○○等三人投資入股等情，迭據告訴人乙○○等三人指訴綦詳，且據被告於檢察官
    偵查中供承：「我確有與告訴人合夥成立公司，餐廳尚在經營中，公司目前尚未
    成立」、「（問：告訴人有無委任你辦理籌組公司事宜？）有的」等語（見偵訊
    卷第二二頁、第五五頁反面）明確，並有「朱儸紀餐飲啤酒廣場股份持有證明暨
    公約書」等影本三紙在卷可資佐證。又「保安小吃店」係於八十五年七月十一日
    以被告名義申請設立登記資本額為五萬元之獨資商號，並於同年七月十二日核准
    乙節，有台南市政府八十八年三月三日八八南市建工字第七五六三八號函檢送之
    「保安小吃店」申請營利事業設立登記全部資料附卷足憑，而參諸前開被告發給
    告訴人等之股份持有證明其上均載明「股份持有」、「公司資本額」、「凡一切
    股份之出讓、移轉須徵得全體股東同意」、「公司之損益於每月十五日經總會計
    結算」、「股份持有人不得以公司名號在外另設分店」等語，且對參與投資者稱
    為「股東」，被告並自稱為「董事長」，由該等股份持有證明書之內容觀之，足
    見被告係以籌組公司為由邀集告訴人等入股無訛，況被告係於上該「保安小吃店
    」申請設立登記後之八十五年八月一日始發給告訴人乙○○等三人上開股份持有
    證明暨公約書，設被告以自身名義申請該獨資商號有經告訴人等同意，自應以「
    保安小吃店」名義發給投資證明，豈有製發「朱儸紀餐飲啤酒廣場股份持有證明
    暨公約書」予告訴人之理？且被告所製發之該等股份持有證明已載明「公司資本
    額：一千二百萬元整」，而告訴人等亦分別投資一百一十萬元、五十五萬元及五
    十萬元等鉅款，設若告訴人等同意被告設立資本額僅為五萬元之獨資商號，豈有
    分別投資上開鉅額款項之必要？益徵告訴人乙○○等三人係誤信被告將籌組公司
    始投資入股，至為明灼！被告雖復以：伊所以僅以保安小吃店獨資名義登記營業
    ，實乃前手曾向經濟部申請設立侏儸紀餐飲有限公司，並未解散，伊乃以保安小
    吃店名義申請營利登記等語置辯，惟侏儸紀餐廳有限公司早於八十五年一月三十
    日即同意結束營業，並經台灣省政府建設廳於八十五年二月二日以八五建三字第
    一一九一九三號函核准解散登記在案，有經濟部中部辦公室八十八年十一月八日
    經八八中辦三字第一四三二二五號函檢附之資料附卷可按，益見被告所辯並為不
    實在，觀諸被告佯以籌組公司為由邀集告訴人等入股投下鉅資，乃竟設立小資本
    之獨資商號，且其後復以公司增資為藉口，再向告訴人乙○○、甲○○收取投資
    款項等情以觀，所為顯係詐欺之舉，且有不法所有之意圖甚明，本件事證已臻明
    確，所辯要屬卸責之詞，顯無可採，被告詐欺犯行堪以認定。
二、核被告丙○○所為，係犯刑法第三百三十九條第一項之詐欺罪，又為他人處理事
    務，意圖為自己或第三人不法之所有，以詐術使該他人交付財物者，縱令具備背
    信罪之要件，亦已包含於詐欺罪之觀念中，不得於詐欺罪外更論背信罪（最高法
    院二十五年上字第六五一八號判例可資參照），公訴意旨認被告另應依背信罪處
    斷，容有未洽，併此敘明。被告前後多次詐欺犯行，時間緊接，犯罪構成要件相
    同，顯係基於概括犯意為之，為連續犯，應依刑法第五十六條之規定，以一罪論
    ，並加重其刑。爰審酌被告犯罪之動機、目的、手段、所生危害及其犯罪後之態
    度等一切情狀，量處如主文所示之刑，以資懲儆。
據上論斷，應依刑事訴訟法第二百九十九條第一項前段，刑法第五十六條、第三百三
十九條第一項，罰金罰鍰提高標準條例第一條前段，判決如主文。
中    華    民    國      八十九      年       三      月       八      日
                                  臺灣臺南地方法院刑事第三庭
                                          法  官  張瑛宗
右正本證明與原本無異。
如不服本判決，應於判決送達後十日內，向本院提出上訴狀。
                                          書記官  歐祝吟
中    華    民    國      八十九      年       三      月       九      日
附錄本案論罪科刑法條全文：
刑法第三百三十九條第一項：
意圖為自己或第三人不法之所有，以詐術使人將本人或第三人之物交付者，處五年以
下有期徒刑、拘役或科或併科一千元以下罰金。


司法院資訊處製作；財團法人民間司法改革基金會備份。
